臺灣板橋地方法院刑事裁定　　　　　 100年度交聲字第2998號
原處分機關　交通部公路總局臺北區監理所蘆洲監理站
異　議　人
即受處分人　張朝智
上列異議人即受處分人因違反道路交通管理處罰條例案件，對於
交通部公路總局臺北區監理所蘆洲監理站於民國100 年9 月1 日
所為之處分（原處分案號：北監蘆字第裁46-1AF978463號），聲
明異議，本院裁定如下：
    主  文
異議駁回。
    理  由
一、聲明異議意旨略以：異議人即受處分人張朝智於民國100 年
    8 月1 日9 時36分許，將其所有之車號K8U-169 號重型機車
    ，停放於臺北市○○路○ 段1 號週邊之人行道上，經臺北市
    停車工程管理處（下稱原舉發機關）人員以異議人在有設有
    禁止停車標誌之處所停車為由，拍照採證後，逕行製單舉發
    ；惟異議人固將機車停放於上開地點，然該處前、後均未見
    禁止停車之標誌，舉發照片所示之禁止停車標誌係設置於異
    議人停放處下個路口之鄰棟建築物外，與舉發地點尚有距離
    ，異議人無法立即得知舉發地點禁止停放車輛。且舉發地點
    鄰近八德路與敦化北路口，出入人數甚多，原規劃之停車區
    域根本不足供市民使用，於向市府及停管處申訴後，市府及
    停管處均無視人民權益，僅以公文回覆且駁回申訴，也未補
    設禁止標誌，如此無疑令市民無所適從；經異議人申訴後，
    原處分機關仍以異議人違規事證明確，而予裁罰之處分，爰
    依法聲明異議云云。
二、按人行道不得臨時停車；禁止臨時停車處所不得停車；在設
    有禁止停車標誌之處所，不得停車，道路交通安全規則第
    111 條第1 項第1 款、第112 條第1 項第1 款及第4 款分別
    定有明文。次按道路交通管理處罰條例所稱之「人行道」，
    係指為專供行人通行之騎樓、走廊，及劃設供行人行走之地
    面道路，與人行天橋及人行地下道；而汽車駕駛人停車時，
    在設有禁止停車標誌、標線之處所停車者，處600 元以上
    1200 元 以下罰鍰，道路交通管理處罰條例第3 條第3 款、
    第56條第1 項第4 款分別定有明文。
三、經查：
  (一)異議人所有之車號K8U-169 號重型機車，於100 年8 月1 日
    9 時36分許，因違規停放於設有禁止停車標誌之臺北市○○
    路○ 段1 號週邊之人行道上，經原舉發單位人員拍照採證後
    ，逕行製單舉發等事實，為異議人所不爭執，復有臺北市政
    府交通局舉發違反道路交通管理事件通知單、交通部公路總
    局臺北區監理所蘆洲監理站裁決書各1 紙、現場照片4 幀及
    舉發採證照片2 幀在卷可稽，堪以認定。
  (二)按人行道係專供行人行走之處，倘於該處臨時停車或停車，
    勢將妨礙行人通行之順暢，是除道路主管機關視人行道寬度
    或斟酌各路段設置必要性等情況，於人行道劃設之機慢車停
    放區外，任何駕駛人或用路人均不得恣意將車輛停放於人行
    道上，從而，人行道本即不待主管機關劃設或設置標線、標
    誌以明示禁止駕駛人或用路人為上開行為，若主管機關有所
    劃設或設置者，亦僅具再次提醒、督促駕駛人或用路人，注
    意法律明文禁止在人行道臨時停車或停車之作用（臺灣高等
    法院高雄分院99年度交抗字第598 號裁定意旨參照），此由
    上揭交通安全規則第111 條第1 項第1 款規定，並未以設置
    禁止停車標誌為要件，亦可明悉。
  (三)異議人雖辯以舉發地點未設有禁止停車標誌，禁止停車標誌
    係設置於舉發地點下個路口之臨棟建築物外云云；惟查，觀
    諸前揭採證照片2 幀所示，異議人上開機車所停放之地點旁
    ，確設有「騎樓、人行道、廣場禁止停車」之標誌，足認本
    件異議人停放機車之地點，確屬前述「騎樓、人行道、廣場
    禁止停車」標誌規範效力所及之禁止停車處所無疑；復依前
    揭採證照片所示，異議人上開機車確係係停放於鋪有方形地
    磚之專供行人行走之地面道路；又前述「騎樓、人行道、廣
    場禁止停車」標誌，既已明白揭示該處騎樓、人行道、廣場
    均屬禁止停車處所之意旨，並賦予法規範之效力，異議人既
    係考領有合格駕駛執照之人，對於上開交通法規之規定自難
    諉為不知，自應受其拘束，並負有注意之義務，不得以未及
    注意該禁止停車標誌而解免其違規停車之責，否則，該標誌
    之規範效力將因個別駕駛人之主觀認知而產生歧異，難以維
    持法規範之秩序，亦與規範之目的相違，其不合理之處甚屬
    顯然。至異議人所稱本件禁止停車標誌係設於下個路口乙節
    ，縱認屬實，然此無非道路標誌、標線主管機關為避免於同
    一地點重複設置相同規範意旨之標誌、標線所為之處置，與
    本件異議人違規停車事由之成立不生何等影響，自非異議人
    得執以免罰之依據，併予敘明。本件異議人之異議為無理由
    ，應予駁回。
據上論斷，依道路交通管理處罰條例第87條第2 項，道路交通事
件處理辦法第18條，裁定如主文。
中    華    民    國   100    年    9     月    21    日
                  刑事第二十三法庭  法  官  詹蕙嘉
上列正本證明與原本無異。
如不服本裁定，應於裁定送達後五日內敘明抗告理由，向本院提
出抗告狀。
                                    書記官  曾馨嬋
中    華    民    國   100    年    9     月    26    日